【裁判字號】    94,上易,403
【裁判日期】    950412
【裁判案由】    損害賠償
【裁判全文】
臺灣高等法院臺中分院民事判決         94年度上易字第403號
上  訴  人  乙○○
訴訟代理人  李金澤律師
被  上訴人  大盛資產管理有限公司（原長億水電公司）
法定代理人  甲○○
訴訟代理人  劉憲璋律師
複  代理人  賴書貞律師
上列當事人間請求損害賠償事件，上訴人對於民國94年8月25日
臺灣臺中地方法院88年度訴字第1284號第一審判決提起上訴，本
院於95年3月29日言詞辯論終結，判決如下：
    主  文
上訴駁回。
第二審訴訟費用由上訴人負擔。
    事實及理由
一、被上訴人起訴主張：原審被告張忠冷為威力電機企業有限公
    司（下稱威力公司）不支薪之兼差業務員，上訴人乙○○則
    為該公司之負責人。緣原審被告張忠冷於民國（下同）85年
    5月3日在台中市○○街276巷11號被上訴人公司之辦公室內
    ，向公司之負責人游榮釧佯稱其為新五洲電機廠股份有限公
    司（下稱新五洲公司）台中營業處之負責人，同時並為威力
    公司之人員，而謊稱可提供被上訴人公司所承攬「寶璽翡翠
    」大樓（位於台中市○○○街98號）水電工程所需之新五洲
    牌變壓器，且交貨同時將一併附上出廠檢驗證明，而使游榮
    釧陷於錯誤向張某等購買新五洲牌之浸油式變壓器四台、乾
    式變壓器七十七台，總價新台幣（以下同）892,500元，並
    由被上訴人交付定金250,000元予原審被告張忠冷及上訴人
    乙○○等，詎張某等竟以威力公司所生產之低價變壓器混充
    交付，被上訴人公司疏未察覺收受之後，即使用於「寶璽翡
    翠」大樓之工程，並依約給付尾款642,500元。嗣於86年12
    月20日，「寶璽翡翠」大樓之建商德芳建設事業有限公司（
    下稱德芳公司）檢查時發現變壓器與約定之廠牌不符，被上
    訴人為履行合約，仍再向士林電機公司購買含稅總價1,575,
    000元之士林牌變壓器使用於「寶璽翡翠」大樓，為此依侵
    權行為損害賠償請求權，請求原審被告張忠冷及上訴人乙○
    ○連帶給付支出之買賣價金892,500元，及另向土林電機購
    買發電機之差價682,500（起訴狀誤為862,500元，準備書狀
    誤為677,500元）等語，為此求為命原審被告張忠冷及上訴
    人乙○○應連帶給付被上訴人1,575,000元，及自起訴狀繕
    本送達之翌日起至清償日止，按年息5%計算利息暨供擔保以
    宣告假執行之判決。原審判命原審被告張忠冷及上訴人乙○
    ○應連帶給付捌拾玖萬貳仟伍佰元，並自民國八十七年八月
    二十八日起至清償日止，按年息百分之五計算之利息，並駁
    回被上訴人其餘之訴。上訴人乙○○就其敗訴部分基於個人
    關係提起上訴，被上訴人答辯聲明：上訴駁回。
二、原審被告張忠冷及上訴人乙○○則以：上訴人乙○○係透過
    原審被告張忠冷之仲介，售予被上訴人威力公司所生產之變
    壓器，被上訴人並與上訴人乙○○簽訂買賣契約，其後被告
    依約將威力牌變壓器如期運送至被上訴人所指定之工地經點
    收無訛，上訴人乙○○並未參與其事。且原審被告張忠冷曾
    告知被上訴人新五洲牌變壓器之價款為1,370,250元，並無
    詐欺之情事。再者，伊等並未自被上訴人賺取新五洲牌變壓
    器與威力牌變壓器之差價，被上訴人請求賠償其另行購買士
    林電機之發電機所支出之差價，並無依據等語，資為抗辯。
    上訴人乙○○以其未參與為由提起上訴，上訴聲明：(一)原判
    決不利於上訴人部分廢棄；(二)上開廢棄部分，被上訴人在第
    一審之訴駁回。
三、經查：
  一、以下之事實為兩造所不爭，本院採為判決之基礎：
    (一)原審被告張忠冷為威力公司不支薪之兼差業務員。
    (二)85年5月3日，被上訴人公司之負責人游榮釧在台中市○○
      街276巷11號長億水電公司向原審被告張忠冷購買浸油式
      變壓器4台、乾式變壓器77台，總價892,500元，並簽訂買
      賣契約，由被上訴人交付定金250,000元予張某等。原審
      被告張忠冷及上訴人乙○○等如期交付威力公司所生產之
      變壓器給付被上訴人，被上訴人並依約給付尾款642, 500
      元，而將張某等所交付之變壓器安裝於台中市○○○街98
      號「寶璽翡翠」大樓之水電工程工地。
    (三)德芳公司與被上訴人所訂之承攬水電工程契約約定使用新
      五洲牌、新台立牌變壓器，前開張某等所交付之變壓器不
      合於德芳公司與被上訴人公司之約定，經德芳公司要求補
      正，被上訴人為履行其與德芳公司之合約，於87年1月26
      日向士林電機公司購買士林牌電壓器，含稅總價為
      1,575,000元，而送「寶璽翡翠」大樓之水電工程工地裝
      設。
四、被上訴人主張：原審被告張忠冷為威力公司不支薪之兼差業
    務員，上訴人乙○○則為該公司之負責人。緣原審被告張忠
    冷於85年5月3日在台中市○○街276巷11號被上訴人公司之
    辦公室內，向公司之負責人游榮釧佯稱其為新五洲公司台中
    營業處之負責人，同時並為威力公司之人員，而謊稱可提供
    被上訴人公司所承攬「寶璽翡翠」大樓水電工程所需之新五
    洲牌變壓器，且交貨同時將一併附上出廠檢驗證明，而使游
    榮釧陷於錯誤向張某等購買新五洲牌之浸油式變壓器四台、
    乾式變壓器七十七台，總價892,500元，並由被上訴人交付
    定金250,000元予原審被告張忠冷及上訴人乙○○等，詎張
    某等竟以威力公司所生產之低價變壓器混充交付，而涉有共
    同詐欺罪，經臺灣臺中地方法院檢察署檢察官偵查提起公訴
    ，並經各判處有期徒刑四月確定（所涉行使偽造私文書罪部
    分另各處有期徒刑五月確定），此有本院90年度上更(一)字第
    439號判決，及最高法院94年度台上字第620號判決在卷可稽
    。經本院調取上開刑事卷宗核閱屬實，上訴人乙○○辯稱並
    非威力公司之負責人，及並未參與詐欺行為云云，及原審被
    告張忠冷所辯並未施用詐術云云，均難認可採。被上訴人之
    堪信為真實。
五、按「因故意或過失，不法侵害他人之權利者，負損害賠償責
    任。故意以背於善良風俗之方法，加損害於他人者亦同」、
    「數人共同不法侵害他人之權利者，連帶負損害賠償責任」
    ，民法第184條第1項、第185條定有明文。本件上訴人乙○
    ○及原審被告張忠冷共同施用詐術取得財物，涉有刑事犯罪
    ，自屬故意以背於善良風俗之方法加損害於被上訴人，被上
    訴人依前揭條文請求原審被告張忠冷及上訴人乙○○應連帶
    賠償，自屬有據。茲就被上訴人請求賠償之項目分項說明於
    下：
  (一)被上訴人向威力公司支出之價金892,500元部分：被上訴人
    因採購變壓器，而遭詐欺支出定金250,000元及尾款642,500
    元，此為兩造所不爭，上開被上訴人因遭詐欺所支出之現金
    ，係屬其所受之損害，被上訴人請求上訴人乙○○及原審被
    告張忠冷連帶賠償，於法有據，應予准許。
  (二)被上訴人另向士林電機公司購買變壓器之差價682,500元（
    1,575,000-892,500＝682,500）部分：按被上訴人既與德芳
    公司訂有水電工程契約，即有依約履行之義務，即使被上訴
    人不向上訴人乙○○、張忠冷購買變壓器，亦有向他人採購
    之必要，被上訴人於事後另向士林電機公司購買變壓器，係
    屬履行自己對德芳公司給付義務所必要，與上訴人乙○○及
    原審被告張忠冷之詐欺行為無涉，難認有何因果關係，此部
    分之請求於法無據。
六、從而，本件被上訴人依侵權行為損害賠償請求權，請求上訴
    人乙○○及原審被告張忠冷連帶給付892,500元，及自起訴
    狀繕本送達之翌日（即87年8月28日）起至清償日止，按年
    息5%計算之利息部分，為有理由，應予准許。原審所為上訴
    人敗訴之判決，核無不合，上訴論旨仍執陳詞否認參與詐欺
    ，指摘原判決不當，聲明求為廢棄改判，非有理由，應予駁
    回。
七、本案事實已臻明確，兩造其餘攻擊防禦方法，不足以影響本
    判決結果，爰不一一論述，併此敘明。
據上論結，本件上訴為無理由，依民事訴訟法第四百四十九條第
一項、第七十八條，判決如主文。
中    華    民    國    95    年    4     月    12    日
                    民事第六庭審判長法  官  林陳松
                                    法  官  王重吉
                                    法  官  鄭金龍
以上正本係照原本作成。
不得上訴。
                                    書記官  陳振海
中    華    民    國    95    年    4     月    13    日
                                                      Ｂ


司法院資訊處製作；財團法人民間司法改革基金會備份。
